【裁判字號】    98,上訴,1991
【裁判日期】    981021
【裁判案由】    違反毒品危害防制條例
【裁判全文】
臺灣高等法院臺中分院刑事判決        98年度上訴字第1991號
上  訴  人
即  被  告  乙○○
上列上訴人因毒品危害防制條例案件，不服臺灣台中地方法院98
年度訴字第2184號，中華民國98年7月31日第一審判決（起訴案
號：臺灣台中地方法院檢察署98年度毒偵字第44號），提起上訴
，本院判決如下：
    主      文
原判決撤銷。
乙○○施用第一級毒品，累犯，處有期徒刑柒月。扣案之注射針
筒壹支沒收。
    犯 罪 事 實
一、乙○○前於民國89年間因施用第一、二級毒品案件，經台灣
    台中地方法院裁定令入勒戒處所觀察、勒戒後，認有繼續施
    用毒品之傾向，復經台灣台中地方法院裁定令入戒治處所施
    以強制戒治，於89年12月20日停止強制戒治付保護管束，並
    於90年6月6日保護管束期滿，強制戒治視為執行完畢。其又
    於強制戒治完畢後5年內之95年間，因犯施用第一級毒品罪
    ，經台灣台中地方法院判處有期徒刑1年2月後，再與其所犯
    恐嚇、贓物、搶奪、竊盜等罪，經台灣台中地方法院依中華
    民國九十六年罪犯減刑條例減刑後，裁定應執行有期徒刑1
    年6月，經抗告後，經本院裁定撤銷原裁定定執行刑部分，
    改定應執行有期徒刑1年5月確定，於96年11月9日縮刑期滿
    執行完畢。詎乙○○仍不知悔悟，復基於施用第一級毒品海
    洛因之犯意，於97年10月14日20、21時許，在其臺中縣大里
    市○○路○段日新二巷5號之住處內，以將第一級毒品海洛因
    摻水稀釋後置於注射針筒再施打於靜脈血管之方式，施用第
    一級毒品海洛因1次。嗣於97年10月15日17時25分許，為警
    持台灣台中地方法院核發之搜索票，在其前開住處查獲，並
    扣得乙○○所有，供其施用毒品所用之注射針筒1支。乙○
    ○為警查獲後，供出其施用第一級毒品海洛因之來源為彭振
    雄，且因而破獲。
二、案經臺中縣警察局霧峰分局報請臺灣臺中地方法院檢察署檢
    察官偵查起訴。
    理    由
一、按被告以外之人於審判外之陳述，雖不符刑事訴訟法第159
    條之1、159條之2、159條之3、159條之4等規定，而經當事
    人於審判程序同意作為證據，法院審酌該言詞陳述或書面陳
    述作成時之情況，認為適當者，亦得為證據。當事人、代理
    人或辯護人於法院調查證據時，知有第159條第1項不得為證
    據之情形，而未於言詞辯論終結前聲明異議者，視為有前項
    之同意，刑事訴訟法第159條之5定有明文。本件被告於原審
    審理時及上訴理由狀內，就下列引為證據之書面陳述，未就
    其證據能力聲明異議，本院審酌該書面作成時之情況，並查
    無其他不法之情狀，復與本案待證事實具有關聯性，足認為
    得為本案之證據，依刑事訴訟法第159條之5之規定，有證據
    能力，合先說明。
二、訊據上訴人即被告乙○○（以下均簡稱為被告）對於前揭犯
    罪事實坦承不諱，並有注射針筒一支扣案可稽，且被告為警
    查獲後所採集之尿液，經以氣相層析質譜儀（即GC／MS）方
    法檢驗結果，確呈第一級毒品海洛因於人體代謝後之嗎啡、
    可待因陽性反應等情，有中山醫學大學附設醫院檢驗科藥物
    檢測中心尿液檢驗報告1份附卷足證，並有注射針筒1支扣案
    可稽。查被告前於89年間因施用第一、二級毒品案件，經台
    灣台中地方法院裁定令入勒戒處所觀察、勒戒後，認有繼續
    施用毒品之傾向，復經台灣台中地方法院裁定令入戒治處所
    施以強制戒治，於89年12月20日停止強制戒治付保護管束，
    並於90年6月6日保護管束期滿，強制戒治視為執行完畢。其
    又於強制戒治完畢後5年內之95年間，復因犯施用第一級毒
    品罪，經台灣台中地方法院判處有期徒刑1年2月後，再與其
    所犯恐嚇、贓物、搶奪、竊盜等罪，經台灣台中地方法院依
    中華民國九十六年罪犯減刑條例減刑後，裁定應執行有期徒
    刑1年6月，經抗告後，經本院裁定將上開定執行刑部分撤銷
    改定應執行有期徒刑1年5月確定，於96年11月9日縮刑期滿
    執行完畢，此有臺灣高等法院被告前案紀錄表1份在卷可參
    ，其於強制戒治執行完畢後5年內曾再犯施用毒品罪，經法
    院判決確定，依毒品危害防制條例第23條第2項之規定，即
    應依法追訴（最高法院95年第7次刑事庭會議決議參照）。
    被告自白核與事實相符，事證明確，其犯行洵堪認定。
三、核被告所為，係犯毒品危害防制條例第10條第1項之施用第
    一級毒品罪。被告為供施用而持有第一級毒品，其持有之低
    度行為，已為施用之高度行為所吸收，不另論罪。查，被告
    前因犯施用第一級毒品罪，經台灣台中地方法院判處有期徒
    刑1年2月後，再與其所犯恐嚇、贓物、搶奪、竊盜等罪，經
    台灣台中地方法院依中華民國九十六年罪犯減刑條例減刑後
    ，裁定應執行有期徒刑1年6月，經抗告後，經本院裁定撤銷
    上開定應執行刑部分，改定應執行有期徒刑1年5月確定，於
    96年11月9日縮刑期滿執行完畢，有臺灣高等法院被告前案
    紀錄表1份在卷可參。其受徒刑執行完畢後，5年以內，故意
    再犯本件有期徒刑以上之罪，為累犯，應依刑法第47條第1
    項之規定加重其刑。查本案被告為警查獲後，即供出其施用
    第一級毒品海洛因之來源係案外人彭振雄，案外人彭振雄並
    經檢察官因而查獲起訴一節，有被告之警詢筆錄、臺灣臺中
    地方法院檢察署檢察官函及附件之98年度偵字第4739、47
    40、7333號起訴書各1份在卷可證，足認被告於所犯施用第
    一級毒品案件中，供出毒品來源，並因而破獲，符合毒品危
    害防制條例第17條第1項之規定，自應就其所犯施用第一級
    毒品罪減輕其刑，並依法先加重其刑，後減輕之。
四、原審予以論罪科刑固非無見，惟按法規之制定與法規之修正
    ，如有特定生效日之必要者，依中央法規標準法第14條或第
    20條第2項準用第14條之規定，應分別定其施行日期；法規
    之制定與法規之修正，若未明定施行日期者，中央法規標準
    法雖未規定應自何時生效，然法律既經制定或修正，並經總
    統公布，自應依一般原則，自公布日起算第三日發生效力；
    法規制定或前次修正基於特殊因素所特定之施行日期，並不
    適用於日後修正或再次修正之條文。依前開說明，本件被告
    犯罪後，毒品危害防制條例第17 條第1項既為修正，並於98
    年5月20日經總統公佈，即應自公佈日起算至第3日即同年月
    22日起發生效力。經新舊法比較結果，修正後之規定，既較
    有利於被告，依刑法第2條第1項後段之規定，自應予以適用
    。原審法院亦認定被告確有供出來源且因而查獲情事，而依
    同法修正前第17條規定減輕其刑，就實質言，對被告權益實
    無影響，且原審以被告前有施用毒品經觀察勒戒、強制戒治
    及經法院判刑之紀錄，仍無視於毒品對自身健康之戕害及國
    家對於杜絕毒品犯罪之禁令，惡性非輕，惟事後坦承犯行，
    且審酌施用毒品之人亦為「病人」等一切情狀，量處有期徒
    刑七月，量刑妥適，並未違反罪刑相當原則，上訴人上訴意
    旨指摘原審量刑過重，請求量處有期徒刑六月以下，給予易
    科罰金之機會云云，雖無理由，惟原審理由欄並未就上開新
    舊規定比較，且理由欄所引毒品危害防制條例第17條之規定
    ，亦為修正前之規定，揆諸上開說明之意旨，原審適用法律
    容有未洽，自應由本院予以撤銷改判。爰審酌被告前因施用
    毒品犯行曾經觀察、勒戒、強制戒治及經法院判刑，竟又再
    施用毒品不輟，無視於毒品對於自身健康之戕害及國家對於
    杜絕毒品犯罪之禁令，惡性非輕，然念及被告坦承施用毒品
    犯行，並供出毒品來源，因而破獲案外人彭振雄等人販賣毒
    品乙案，且其施用毒品並無危害他人，本之施用毒品者均有
    相當程度之成癮性及心理依賴，其犯罪心態與一般刑法犯罪
    之本質並不相同，容應以「病人」之角度為考量，並側重適
    當之醫學治療及心理矯治為宜等一切情狀，量處如主文所示
    之刑，以示懲儆。扣案之注射針筒1支，為被告所有，供其
    施用海洛因所用，業據被告供明在卷，爰依刑法第38條第1
    項第2款之規定宣告沒收。
五、被告經本院合法傳喚，無正當之理由不到庭，爰不待其陳述
    ，逕行判決。
六、據上論斷，應依刑事訴訟法第371條、第369條第1項前段、
    第364條、第299條第1項前段，毒品危害防制條例第10條第1
    項、第17條第1項，刑法第2條第1項後段、第11條、第47條
    第1項、第38條第1項第2款，判決如主文。
本案經檢察官甲○○到庭執行職務。
中    華    民    國    98    年    10   月    21    日
            刑事第六庭    審判長法  官  李  文  雄
                                法  官  林  靜  芬
                                法  官  陳  如  玲
上列正本證明與原本無異。
如不服本判決應於收受送達後十日內向本院提出上訴書狀，其未
敘述上訴之理由者並得於提起上訴後十日內向本院補提理由書（
均須按他造當事人之人數附繕本）。
                                 書記官  陳  如  慧
中    華    民    國    98    年    10    月    21    日


司法院資訊處製作；財團法人民間司法改革基金會備份。
